【裁判字號】    96,上易,92
【裁判日期】    970530
【裁判案由】    損害賠償
【裁判全文】
臺灣高等法院高雄分院民事判決          96年度上易字第92號
上  訴  人  乙○○
訴訟代理人  蔡錫欽律師
複代理人    楊啟志律師
被上訴人    甲○○
訴訟代理人  謝國允律師
上列當事人間請求損害賠償事件，上訴人對於民國95年12月15日
臺灣高雄地方法院95年度交附字第126 號第一審判決提起上訴，
經本院刑事庭於96年3 月29日以96年度交附民上字第2 號裁定移
送本院民事庭，本院於97年5月21日言詞辯論終結，判決如下：
    主  文
原判決關於駁回上訴人後開第二項之訴部分及訴訟費用之裁判廢
棄。
被上訴人應給付上訴人新臺幣壹拾伍萬肆仟貳佰玖拾參元，及自
民國九十五年十月十八日起，至清償日止，按週年利率百分之五
計算之利息。
其餘上訴駁回。
第一、二審訴訟費用由被上訴人負擔五分之一，餘由上訴人負擔
。
    事實及理由
一按訴之變更或追加，非經他造同意，不得為之。但擴張或減縮
  應受判決事項之聲明者，不在此限。民事訴訟法第446條第1項
  、第255 條第1項第3款定有明文。上訴人原起訴請求被上訴人
  給付新臺幣（下同）833,198 元，嗣於本院審理中減縮及擴張
  請求被上訴人給付828,585 元及法定遲延利息，合於上開規定
  ，自應准許。
二上訴人起訴主張：被上訴人於民國94年11月29日上午10時許，
  駕駛車牌號碼VG-1010 自用小客貨車，沿高雄縣鳳山市○○○
  路由南往北行駛，途經該路與忠誠路交岔口時，其行駛於快車
  道，疏於注意車前狀況及兩車併行之間隔，適上訴人騎乘車號
  YMP-298 重型機車沿該路機車道同方向行駛於其右前方，正欲
  順勢向左繞過違規停於該機車道之不詳汽車而偏入快車道，被
  上訴人乃以右側前車門由後往前擦撞上訴人之機車左照後鏡，
  並順勢卡到該機車左照後鏡，致上訴人受有左脛骨平台粉碎閉
  鎖性骨折之傷害（下稱系爭事故）。系爭事故經上訴人提起刑
  事告訴，業經本院刑事庭以96年度交上易字第18號判決確定（
  下稱本院刑事判決）。上訴人因系爭事故受傷而接受治療，支
  出醫療31,745元、住院期間看護費1 萬元、病房差額16,840元
  ，並精神痛苦異常，自得請求精神慰藉金77萬元。爰依侵權行
  為之法律關係提起本訴等語。求為判決：被上訴人應給付828,
  585 元。（原審法院為上訴人全部敗訴之判決，經上訴人上訴
  ）於本院聲明：(一)原判決廢棄。(二)被上訴人應給付828,585 元
  ，及自起訴狀繕本送達翌日，即95年10月18日起至清償日止，
  按年息5%計算之利息。
三被上訴人則以：其雖有過失致生系爭事故，且經本院刑事判決
  被上訴人過失傷害人，處拘役50日，已確定並執行完畢，惟上
  訴人亦有兩車同向行駛切入快車道時疏於注意後方來車之過失
  ，且其過失應超過50% ，又其精神慰藉金請求77萬元亦過高等
  語置辯。於本院聲明：上訴駁回。
四兩造所不爭執之事項：
(一)本院刑事判決認定被上訴人於94年11月29日上午10時許，駕駛
  車牌號碼VG-1010 自用小客貨車，沿高雄縣鳳山市○○○路由
  南往北行駛，途經該路與忠誠路交岔口時，其行駛於快車道，
  疏注意車前狀況及兩車併行之間隔，適上訴人騎乘車號YMP-29
  8 重型機車沿該路機車道同方向行駛於其右前方，正欲順勢向
  左繞過違規停於該機車道之不詳汽車而偏入快車道，被上訴人
  乃以右側前車門由後往前擦撞上訴人之機車左照後鏡，並順勢
  卡到該機車左照後鏡，致上訴人受有左脛骨平台粉碎閉鎖性骨
  折之傷害，判處被上訴人拘役50日，已確定並執行完畢。
(二)上訴人因系爭事故住院，支出病房差額16,840元、醫療費自付
  額共31,745元，且住院期間需專人看護半日（每天1 千元）全
  部支出1 萬元看護費。
(三)上訴人不識字（36年12月1 日生），曾經營南寶商行，93年、
  94年間因經營南寶商行有營利所得各16,800元，名下有土地2
  筆。被上訴人國小畢業，業搬運臨時工，於93年薪資所得為25
  9,900 元；94年薪資所得為210,231 元，名下有8 筆土地現值
  107 ,199 元 及汽車一輛。
(四)系爭事故經送逢甲大學及臺灣省高屏澎區車輛行車事故鑑定委
  員會（高屏澎區95045 號）鑑定結果均認定為：系爭事故係被
  上訴人駕自小客貨車由後方超越前車上訴人機車所致，被上訴
  人有未注意車前狀況之過失、上訴人則有兩車同向行駛切入快
  車道時疏於注意後方來車之過失，兩造同為肇事原因。
五協商整理兩造爭點如下：
(一)上訴人對系爭事故之發生是否與有過失？若是，則其過失比例
  為何？
(二)上訴人請求非財產上損害賠償77萬元是否過高？
(三)上訴人得依侵權行為之法律關係請求被上訴人給付若干元？
六上訴人對系爭事故之發生是否與有過失？若是，則其過失比例
  為何？
(一)按汽車行駛時，駕駛人應注意車前狀況及兩車併行之間隔，並
  隨時採取必要之安全措施；變換車道時，應讓直行車先行，並
  注意安全距離，道路交通安全規則第94條第3 項、第98條第1
  項第6 款定有明文。
(二)經查：系爭事故發生時，上訴人騎乘車號YMP-298 重型機車係
  沿高雄縣鳳山市○○○路機車道由南往北行駛於被上訴人之右
  前方，而該機車道右側因他人違規停放汽車，致行經該處之機
  車均順勢向左繞過而偏入快車道，上訴人並進入禁行機車之最
  內側快車道，被上訴人乃於自後超車時，以右側前車門由後往
  前擦撞上訴人之機車左照後鏡，致上訴人因而倒地，並受有左
  脛骨平台粉碎閉鎖性骨折之傷害一節，為兩造所不爭執（見本
  院卷第161頁、第178頁至第179 頁），核與證人即系爭事故發
  生後到場處理之警員林慶文證述內側快車道有刮地痕等語相符
  （見原審法院95年度交易字第386 號卷第43頁至第47頁），並
  有現場圖暨現場照片（見警卷第9頁）、二聖醫院97年3月10日
  醫管字第970205號函、患者就診證明單、診斷證明書（見本院
  卷第141 頁至第144 頁、第126 頁）等在卷可憑。足認上訴人
  係為超越其他車輛，而進入內側快車道時，確未注意後方來車
  ，讓直行車先行，亦即就系爭事故之發生有兩車同向行駛，於
  切入禁行機車之快車道時疏於注意後方來車之過失，而被上訴
  人亦有疏於注意車前狀況及兩車併行之間隔，且未隨時採取必
  要安全措施之過失。則揆諸上開說明，兩造乃均同為肇事原因
  ，逢甲大學車輛行車事故鑑定研究中心及臺灣省高屏澎區車輛
  行車事故鑑定委員會亦同此見解（見本院卷第105 頁至第110
  頁、原審法院95年度交易字第386 號偵查卷第12頁至第14頁）
  。如此應認兩造之過失相當，均應負50% 之過失比例。亦即上
  訴人對系爭車禍損害之發生，亦與有過失。
七上訴人請求非財產上損害賠償77萬元是否過高？
(一)按不法侵害他人之身體而情節重大者，被害人雖非財產上之損
  害，亦得請求賠償相當之金額，民法第195 條第1 項前段定有
  明文。
(二)經查：上訴人因被上訴人之過失受傷，住院10日，出院後又需
  再次住院4 日接受拔除內固定手術，影響行走一節，有被上訴
  人不爭執其真正之二聖醫院95年3月3日、95年11月18日診斷證
  明書在卷可稽（見本院卷第126頁、第158頁），足認被上訴人
  此侵權行為之情節確屬重大。又上訴人不識字，曾經營南寶商
  行，營業所得不高，名下有土地；被上訴人則國小畢業，業搬
  運臨時工，於93年、94年薪資所得均僅20餘萬元，名下有現值
  107,199元土地及汽車一輛，尚需扶養配偶及子女1人等情，為
  兩造所不爭執（見本院卷第153頁、第161頁），且有兩造稅務
  電子閘門財產所得調件明細表在卷可憑（見本院卷第24頁至第
  64頁），是以本院審酌上開情事，認上訴人請求被上訴人賠償
  之非財產上損害賠償數額，以25萬元為適當，逾此數額之請求
  ，則為無理由。
八上訴人得依侵權行為之法律關係請求被上訴人給付若干元？
(一)按因故意或過失，不法侵害他人之權利者，負損害賠償責任；
  汽車、機車或其他非依軌道行駛之動力車輛，在使用中加損害
  於他人者，駕駛人應賠償因此所生之損害；不法侵害他人之身
  體或健康者，對於被害人因此喪失或減少勞動能力或增加生活
  上之需要時，應負損害賠償責任；又不法侵害他人之身體而情
  節重大者，被害人雖非財產上之損害，亦得請求賠償相當之金
  額，民法第184條第1項前段、第191條之2、第193條第1項、第
  195條第1項前段定有明文。又按損害之發生或擴大，被害人與
  有過失者，法院得減輕賠償金額，或免除之，民法第217條第1
  項亦有明文。
(二)經查：被上訴人於上開時地駕駛汽車過失傷害上訴人，致上訴
  人受有左脛骨平台粉碎閉鎖性骨折之傷害，而住院診治，上訴
  人為此而支出病房差額16,840元、醫療費自付額共31,745元，
  且住院期間需專人看護半日（每天1 千元）全部支出1 萬元看
  護費一節，為被上訴人所不爭執（見本院卷第152 頁、第162
  頁），業如前述，足認被上訴人確有過失不法侵害上訴人之身
  體，致上訴人增加生活上之需要而支出上開病房差額、醫療費
  及看護費，且情節重大。是以揆諸上開說明，上訴人主張被上
  訴人侵害其身體，請求被上訴人賠償其財產上損害58,585元（
  16,840元＋31,745元＋1 萬元＝58,585元）及非財產上之損害
  25萬元等語，即為可採。又因上訴人亦同為系爭事故之肇事原
  因，應負50% 之過失比例，如上所述，則被上訴人所負損害賠
  償金額應依此比例減輕之，即應為154,293 元【（58,585元＋
  25萬元）×50% ＝154,293 元）】。
九綜上所述，上訴人本於侵權行為法律關係，請求被上訴人給付
  828,585 元，及自95年10月18日起至清償日止，按週年利率5%
  計算之利息，於154,293 元及自95年10月18日起算之法定遲延
  利息部分，為有理由，應予准許。逾此所為請求，為無理由，
  應予駁回。原審就上開應准許部分，為上訴人敗訴之判決，尚
  有未洽，上訴意旨求予廢棄改判，為有理由，爰由本院予以廢
  棄改判如主文第2 項所示。至於上訴人之請求不應准許部分，
  原判決為上訴人敗訴之判決，經核於法並無不合，上訴意旨求
  予廢棄改判，為無理由，應駁回其上訴。
十據上論結，本件上訴為一部有理由，一部無理由，依民事訴訟
  法第450條、第449條第1項、第79條但書，判決如主文。
中    華    民    國    97    年    5     月    30    日
                            民事第四庭
                                審判長法官  蔡文貴
                                法      官  黃科瑜
                                法      官  謝靜雯
以上正本證明與原本無異。
本件不得上訴。
中    華    民    國    97    年    5     月    30    日
                                書  記  官  唐奇燕


司法院資訊處製作；財團法人民間司法改革基金會備份。
